---
title: "Examen parcial 1"
date: today
format: 
  html:
    embed-resources: true
    toc: true
    theme: 
     light: minty
     dark: superhero
execute: 
  echo: false
server: shiny
---

```{r}
#| label: setup
#| context: setup
#| include: false
library(shiny)
library(shinyWidgets)
library(shinyvalidate)
library(plotly)
# library(DT)
library(tidyverse)
library(fpp3)
```

```{r}
#| label: data
#| context: data
#| include: false
alumnos <- read_csv("alumnos.csv") |> 
  rename(nombre = Nombre, correo = `Identificador de inicio de sesión`, id = `Identificación del SIS`) |> 
  arrange(id)

alumnos <- alumnos |> 
  mutate(
    examen = rep_len(1:7, length.out = nrow(alumnos))
  )

usuarios <- pull(alumnos, nombre)
names(usuarios) <- pull(alumnos, correo)

source("series.R")

datos <- series

serie_exp <- series_exp

serie_code <- series_code
```

## Inicio:

```{r}
#| label: user
textInput(inputId = "usr",
          label = "Introduzca su correo institucional completo:",
          placeholder = "...@iteso.mx")

h3(textOutput(outputId = "nombre"))
```

```{r}
#| label: user-serv
#| context: server

iv <- InputValidator$new()

iv$add_rule("usr", sv_required(message = "Es necesario introducir su correo institucional."))
iv$add_rule("usr", sv_email(message = "No es un correo válido."))

iv$enable()

serie <- reactive({
  alumnos |> 
    filter(correo == input$usr) |> 
    pull(examen)
})

serie_tsbl <- reactive({
  datos[[serie()]]
})

output$nombre <- renderText({
  req(iv$is_valid())
  usuarios[input$usr]
})

serie_code_quote <- reactive({
  serie_code[[serie()]]
})
```


## Instrucciones

- Abra el examen en el explorador (Chrome, etc.)
- Lea cuidadosamente todas las indicaciones.
- Asegúrese de que su nombre se muestra al escribir su correo institucional. En caso de que no, contacte al profesor de inmediato.
- Los puntos se otorgan a respuestas **completas**.
- La serie de tiempo que le tocó servirá para todos los ejercicios del examen.
- Al finalizar el examen, mande imprimir y guarde en formato **`PDF`** su examen y súbalo a CANVAS.
- Queda estrictamente prohibida toda forma de comunicación con otras personas.
- Puede subir documentos adicionales (en PDF o HTML) si así lo requiere. Asegúrese de que está bien renderizado.

:::{.callout-warning collapse="true"}
## Consulta de notas y uso de IA

Para responder el examen pueden consultar todas sus notas, documentos de clase, e incluso utilizar IA (p. ej. ChatGPT). Si deciden utilizar alguna herramienta de IA, es necesario subir documentado su uso y **revisar y analizar** los resultados de ella. Si entregan el puro resultado del chat, se invalida el ejercicio.
:::

## Ej. 1

```{r}
#| label: ej_1

textOutput("ej_1_exp")
```

```{r}
#| label: ej_1_serv
#| context: server

output$ej_1_exp <- renderText({paste("La serie que le corresponde analizar es", serie_exp[serie()])})
```

:::{.panel-tabset}

## Gráfica

```{r}
#| label: time_plot
plotlyOutput("time_plot")
```

## tsibble

```{r}
verbatimTextOutput("tsibble")
```

## Tabla

```{r}
dataTableOutput("tsibble_dt")
```

## Código

:::{.callout-tip appearance="simple"}

Si desea descargar los datos y trabajarlos a la par en una nueva sesión, puede utilizar el siguiente código:

:::

```{r}
verbatimTextOutput("code")
```


```{r}
#| context: server

output$time_plot <- renderPlotly({
  serie_tsbl() |> 
    autoplot()
})

output$tsibble <- renderPrint({serie_tsbl()})

output$tsibble_dt <- renderDataTable({serie_tsbl()}, options = list(
              "pageLength" = 10))

output$code <- renderPrint({serie_code_quote()})
```



:::

### a)

* Describa a la serie de la forma más detallada posible *(evite rollo innecesario)*.
* Puede mencionar si detecta algún patrón.

```{r}
textAreaInput(
  inputId = "ej_1_a_resp",
  label = "Escriba su respuesta:",
  width = "100%",
  rows = 8,
  resize = "both"
)
```

### b)

* Para efectos de modelar la serie, ¿requiere realizar algún ajuste y/o transformación? En caso de que sí, ¿cuál y por qué?

```{r}
textAreaInput(
  inputId = "ej_1_b_resp",
  label = "Escriba su respuesta:",
  width = "100%",
  rows = 8,
  resize = "both"
)
```


### c)

* ¿Sería útil realizar una descomposición para esta serie?, ¿por qué?
* Si su respuesta fue positiva, ¿cuál tipo de descomposición propondría para este caso?

```{r}
textAreaInput(
  inputId = "ej_1_c_resp",
  label = "Escriba su respuesta:",
  width = "100%",
  rows = 8,
  resize = "both"
)
```


## Ej. 2

De acuerdo a los datos que le tocó, cree un escenario de negocios en el cual podrían contratarle para modelarlos y crear pronósticos. Responda lo siguiente:

- ¿Cuál sería el propósito del pronóstico?
- ¿Qué utilizarían de datos de entrenamiento y cuáles de validación?

### a)

```{r}
textAreaInput(
  inputId = "ej_2_a_resp",
  label = "Escriba su respuesta:",
  width = "100%",
  rows = 8,
  resize = "both"
)
```

### b)

- ¿Qué horizonte de pronóstico establecerían?

```{r}
textAreaInput(
  inputId = "ej_2_b_resp",
  label = "Escriba su respuesta:",
  width = "100%",
  rows = 5,
  resize = "both"
)
```

- ¿Cuál métrica de error utilizarían para estimar el error de pronóstico?, ¿por qué?

```{r}
textAreaInput(
  inputId = "ej_2_c_resp",
  label = "Escriba su respuesta:",
  width = "100%",
  rows = 7,
  resize = "both"
)
```


## Ej. 3

Siguiendo con su respuesta del Ej. 2, responda a continuación:

### a)

- ¿Cuál(es) modelo(s) estimaría para la serie que se le asignó?, ¿por qué?

```{r}
textAreaInput(
  inputId = "ej_3_a_resp",
  label = "Escriba su respuesta:",
  width = "100%",
  rows = 12,
  resize = "both"
)
```


### b)

- Construya aquí la tabla de modelo(s) (`mable`) como la pondría en su flujo de pronóstico:

```{r}
textAreaInput(
  inputId = "ej_3_b_resp",
  label = "Escriba su respuesta:",
  width = "100%",
  rows = 12,
  resize = "both"
)
```

### c)

- Efectúe el diagnóstico de residuos y coloque aquí sus conclusiones al respecto. *Recuerde subir un documento de Quarto en HTML o PDF detallando esto.*

```{r}
textAreaInput(
  inputId = "ej_3_b_resp",
  label = "Escriba su respuesta:",
  width = "100%",
  rows = 10,
  resize = "both"
)
```

### d)

- Una vez que haya encontrado buenos modelos, produzca los pronósticos que mencionó en el ejercicio 2.

```{r}
textAreaInput(
  inputId = "ej_3_b_resp",
  label = "Escriba su respuesta:",
  width = "100%",
  rows = 10,
  resize = "both"
)
```

## Ej. 4

- Escriba debajo sus conclusiones del análisis que realizó.

```{r}
textAreaInput(
  inputId = "ej_3_b_resp",
  label = "Escriba su respuesta:",
  width = "100%",
  rows = 14,
  resize = "both"
)
```
